【裁判字號】    89,上訴,1005
【裁判日期】    890621
【裁判案由】    偽造文書
【裁判全文】
臺灣高等法院臺中分院刑事判決                  八十九年度上訴字第一００五號
    上  訴  人  臺灣台中地方法院檢察署檢察官
    被      告  乙○○
    選任辯護人  張豐守  律師
右上訴人因偽造文書案件，不服臺灣臺中地方法院八十九年度訴字第五七八號中華民
國八十九年四月二十一日第一審判決（起訴案號：臺灣臺中地方法院檢察署八十九年
度偵字第二三七二號），提起上訴，本院判決如左：
    主      文
上訴駁回。
    理      由
一、公訴意旨略以：被告乙○○明知其未經丙○○之同意，竟仍於民國（下同）八十
    七年六月十七日收受由丙○○所交付，票號四三三０九五號、發票人為向錦儀、
    發票日為八十七年六月十七日、面額新台幣（下同）十萬元之支票後，旋即至位
    於台中市○○路三三０號之台中市第三信用合作社中正分社（下稱三信），以代
    表丙○○名義之意思，在上開支票背面上偽造「丙○○」之署押，而偽造上開私
    文書，繼之持向三信提示兌領以為行使，足以生損害於丙○○，因認被告乙○○
    涉有刑法第二百十六條、第二百十條之行使偽造私文書罪嫌云云。
二、本件公訴人認被告乙○○涉有刑法第二百十六條、第二百十條之行使偽造私文書
    罪嫌，無非係以被告乙○○辯稱其係經被害人丙○○之同意，並在自己家中簽寫
    「丙○○」之署押後，持至三信提示等情，不僅核與證人即三信負責承辦之行員
    陳靜雯證稱，被告係於三信櫃檯前簽名等語不符，且與被害人丙○○指稱其並未
    授權被告以其名義在該支票上背書等情有異，顯見被告乙○○所辯其係經被害人
    丙○○之同意，才在支票背面簽寫「丙○○」之署押，委無足採，復有上開支票
    附卷，為其主要論據。
三、惟按犯罪事實應依證據認定之，無證據不得推定其犯罪事實，此為刑事訴訟法第
    一百五十四條所明定。又被告否認犯罪事實所持之辯解，縱屬不能成立，仍非有
    積極證據足以證明其犯罪行為，不能遽為有罪之認定；而刑事訴訟法上所謂認定
    犯罪事實之證據，係指足以認定被告確有犯罪行為之積極證據而言，該項證據自
    須適合於被告犯罪事實之認定，始得採為斷罪資料；且犯罪事實之認定，應憑真
    實之證據，倘證據是否真實尚欠明顯，自難以擬制推測之方法，為其判斷之基礎
    ；另證據之證明力，固屬於法院判斷之自由，惟證據本身如有瑕疵，則在瑕疵未
    能究明以前，遽採為有罪之根據，即難謂適法；又刑法第二百十條之偽造文書，
    以無制作權之人冒用他人名義而制作該文書為要件之一，如果行為人基於他人之
    授權委託，即不能謂無制作權，自不成立該條之罪；最高法院三十年上字一八三
    一號、二十九年上字第三一０五號、五十三年台上字第六五六號、三十二年度上
    字第九七一號、四十七年台上字第二二六號復分別著有判例可資參照。
四、本件訊據被告乙○○坦承其確有於前述支票上簽寫「丙○○」之署押於支票背面
    而持以行使之事實，惟始終堅決否認其有何行使偽造私文書之犯行，辯稱：因其
    曾代丙○○向其友人蘇子欽調借現金，故丙○○於八十七年六月十七日中午前告
    知欲至伊住處還款時，伊即告知友人蘇子欽，而蘇子欽旋即至伊住處等候欲向丙
    ○○討回債款，而丙○○至伊住處交付上開支票時，伊曾向丙○○表示「不是說
    好要交付現金，何以交付支票」？此時丙○○即告知「支票即現金」，且於伊表
    示該支票尚須簽名背書時，丙○○更向伊表明，若有需要，由伊代為簽寫即可，
    伊確係經丙○○之授權，才在支票背面簽寫「丙○○」之署押以為背書，伊並非
    未經丙○○之同意而偽造其署押等情。
五、經查：公訴人所據被害人丙○○陳稱，因案外人即其同居人柳素英積欠被告債務
    ，故要其交付向錦儀之上開支票予被告，而八十七年六月十七日係被告撥打電話
    向其告知欲取款後，即於該日上午十二時三十分許至一時許左右，自行至其位於
    台中市○○○街四十四號五樓住處拿取上開支票，此有當時在其住處泡茶之友人
    陳文璋足證，是其非但不是到被告住處交付該紙支票，更未授權被告以其名義在
    上開支票上背書，而被告所辯不足採信等情，然被害人丙○○所述，不僅核與證
    人陳文璋於原審陳稱，八十七年六月間某日下午五、六時許，其於丙○○住處泡
    茶時，曾見被告騎乘機車至丙○○住處向丙○○拿取支票，而丙○○係拿至住處
    樓下予被告等情，相互歧異，即二人對於被告究係何時至丙○○住處拿取上開支
    票所述時間並不符合，足見被害人丙○○陳稱其並非至被告住處交付上開支票乙
    節，已屬可疑。且查，丙○○因積欠被告債務，曾自八十六年十月間起至八十八
    年六月間止，先後簽發數紙支票予被告，有被告提出之支票數紙附卷足參，復為
    被害人丙○○所不爭，故縱使證人陳文璋證稱其確曾見被告至丙○○住處收取支
    票等上情屬實，然證人陳文璋既陳稱其無法記得丙○○交付該紙支票之確切日期
    ，亦未見到丙○○交付之該紙支票之內容為何等語，從而亦無從證明證人陳文璋
    所見丙○○交予被告之支票，確屬本件被告收受背書之同一支票，自不能以證人
    陳文璋所為證言，作為認定丙○○所述確為真實之有力佐證。又證人即承辦該紙
    支票兌現事宜之行員陳靜雯於原審證稱，被告提領上開支票時，其曾詢問柳素英
    ，而柳素英不僅詢及係何人於該支票背面背書，且表示同意由被告提領上開支票
    等語，由陳靜雯之證詞益證丙○○於偵查中陳稱，伊迄至八十八年八、九月間，
    柳素英與被告發生金錢糾紛，而向三信調取上開支票後，其與柳素英始知悉上情
    云云，顯非真實，丙○○所述應不足採信。尤其丙○○之同居人柳素英既曾於該
    支票提示時向陳靜雯詢及該紙支票係以何人名義背書，並經由陳靜雯告知係被告
    以丙○○名義背書後，尚且向陳靜雯表示其同意由被告提領上開款項，足見被告
    乙○○辯以丙○○確有授權其背書等語，應非全然無據。
六、又被告乙○○確於丙○○八十七年六月十七日中午前告知欲至其住處還款時，其
    即告知蘇子欽，而蘇子欽旋即至其住處欲向丙○○取回債款，而丙○○至其住處
    交付上開支票時，其曾向丙○○表示「不是說好要交付現金，何以交付支票」？
    而丙○○即表示「支票即現金」，且於被告要求支票須簽名背書時，丙○○復陳
    稱，若有需要，由被告代為簽寫即可，被告確係經丙○○之授權，才以丙○○之
    名義於支票上背書等情，業據證人蘇子欽迭次於偵查中及原審證述甚詳。雖被告
    所稱其應係在家中簽寫「丙○○」之署押後，才至三信提示兌現，此與證人即承
    辦行員陳靜雯證稱，被告係在三信櫃檯簽寫「丙○○」之署押，地點不符，然此
    僅係被告對其事後究於何地簽寫「丙○○」署押之陳述有所瑕疵，尚無礙於被告
    確有經丙○○授權而背書事實之認定，不能僅因被告所述背書地點與證人陳靜雯
    所證不符，即遽為被告不利之認定。被告係經丙○○授權，應非無權制作，即無
    由成立行使偽造私文書罪之可言。被告否認犯罪，所辯堪以採信。
七、綜上所述，公訴人所持之論據，並不足以認定被告乙○○犯罪，此外亦查無其他
    積極證據，足以證明被告乙○○涉有本件被訴犯行，本件不能證明被告犯罪，原
    審為其無罪之諭知，認事用法，核無違誤，檢察官上訴指摘原審判決不當，難認
    為有理由，應予駁回。
八、據上論斷，應依刑事訴訟法第三百六十八條，判決如主文。
九、本案經檢察官甲○○到庭執行職務。
中      華      民      國    八十九     年      六       月    二十一  日
                                  臺灣高等法院臺中分院刑事第八庭
                                        審判長法  官  羅  得  村
                                              法  官  劉  榮  服
                                              法  官  古  金  男
右正本證明與原本無異。
如不服本判決應於收受送達後十日內向本院提出上訴書狀，其未述上訴之理由者並
得於提起上訴後十日內向本院補提理由書（均須按他造當事人之人數附繕本）。
                                              書記官  茆  亞  民
中      華      民      國    八十九     年      六       月    二十六  日
                                                                        Ｉ


司法院資訊處製作；財團法人民間司法改革基金會備份。
